臺灣南投地方法院民事裁定
111年度監宣字第211號
聲  請  人  國軍退除役官兵輔導委員會彰化榮譽國民之家

法定代理人  史浩誠  
相  對  人  陸世美  



關  係  人 黃麗如    
                      身分證統一編號：Z000000000號                        
上列聲請人聲請變更監護宣告事件，本院裁定如下：
    主  文
一、受輔助宣告之人陸世美（男，民國00年0月0日生，身分證統
    一編號：Z000000000號）變更宣告為受監護宣告之人。
二、選定國軍退除役官兵輔導委員會彰化榮譽國民之家（設彰化
    縣○○鎮○○里○○路○段000號）為受監護宣告之人陸世美之監護
    人。
三、指定黃麗如（女，民國00年00月00日生，身分證統一編號：
    Z000000000號）為會同開具受監護宣告之人陸世美財產清冊
    之人。
四、聲請程序費用由受監護宣告之人陸世美負擔。
    理  由
一、聲請意旨略以：聲請人為社會福利機構，而相對人前於民國
    103年8月26日因中度老年癡呆症，經臺灣彰化地方法院以10
    3年度監宣字第159號裁定為受輔助宣告之人，並選定聲請人
    為其輔助人確定在案，惟相對人近日病情惡化，致不能為意
    思表示或受意思表示（或不能辨識其意思表示之效果），為
    此依家事事件法第175條規定，請求裁定相對人為受監護宣
    告之人，選定聲請人為相對人之監護人，指定關係人黃麗如
    為會同開具財產清冊之人等語。
二、受輔助宣告之人有受監護之必要者，法院得依第14條第1項
    規定，變更為監護之宣告；受輔助宣告之人，法院認有受監
    護宣告之必要者，得依聲請以裁定變更為監護宣告（民法第
    15條之1第3項、家事事件法第175條第1項規定參照）。又受
    監護宣告之人應置監護人；法院為監護之宣告時，應依職權
    就配偶、四親等內之親屬、最近一年有同居事實之其他親屬
    、主管機關、社會福利機構或其他適當之人選定一人或數人
    為監護人，並同時指定會同開具財產清冊之人；法院為前項
    選定及指定前，得命主管機關或社會福利機構進行訪視，提
    出調查報告及建議。監護之聲請人或利害關係人亦得提出相
    關資料或證據，供法院斟酌；法院選定監護人時，應依受監
    護宣告之人之最佳利益，優先考量受監護宣告之人之意見，
    審酌一切情狀，並注意下列事項：㈠受監護宣告之人之身心
    狀態與生活及財產狀況。㈡受監護宣告之人與其配偶、子女
    或其他共同生活之人間之情感狀況。㈢監護人之職業、經歷
    、意見及其與受監護宣告之人之利害關係。㈣法人為監護人
    時，其事業之種類與內容，法人及其代表人與受監護宣告之
    人之利害關係（民法第1110條、第1111條、第1111條之1規
    定參照）。
三、聲請人主張之上開事實，業據其提出臺灣彰化地方法院103
    年度監宣字第159號裁定、戶籍謄本、診斷證明書、陳報狀 
    、受監護宣告之人財產清冊、全戶戶籍資料（完整姓名）查
    詢結果等件為佐，復經本院調取上開輔助宣告卷宗核閱無誤
    。又由上開診斷證明書記載，可知相對人患有失智症，有意
    識不清楚之狀況，屬家事事件法第167條第1項但書規定無訊
    問之必要之情形，由鑑定人就應受監護宣告之人之精神或心
    智狀況予以鑑定。而經臺中榮民總醫院埔里分院呂明憲醫師
    鑑定結果略以：相對人過去於103年間於本院有中度失智診
    斷，目前則有明顯退化，為重度失智診斷，因身心疾患導致
    心智功能缺損，沒有有效的意思溝通及互動能力，呈現情緒
    思考表現障礙，欠缺對於社會生活的合理判斷能力，即不能
    為意思表示或受意思表示、或不能辯識其意思表示之效果等
    語，此有該院111年12月6日中總埔企字第1119916158號函附
    成年監護輔助鑑定書在卷為憑，堪認相對人因精神障礙或其
    他心智缺陷，致不能為意思表示或受意思表示，亦不能辨識
    其意思表示之效果。從而，本件聲請為有理由，應予准許，
    爰變更宣告相對人為受監護宣告之人。
四、本件相對人既經監護宣告，依前揭規定，自應為其選定監護
    人及指定會同開具財產清冊之人。關於選定監護人部分，查
    聲請人原為相對人之輔助人，且具有擔任監護人一職之意願
    ；另就指定會同開具財產清冊之人部分，聲請人請求指定該
    機構之職員黃麗如為會同開具財產清冊之人，已獲黃麗如同
    意等情，有陳報狀、本院電話紀錄及同意書在卷為憑。本院
    審酌相對人配偶已歿，其日常事務皆由聲請人及黃麗如協助
    處理，由其等分別擔任相對人之監護人、會同開具財產清冊
    之人，應符合相對人之最佳利益，爰裁定如主文第二、三項
    所示。
五、依民法第1113條準用同法第1099條、第1099條之1之規定，
    於監護開始時，監護人即聲請人對於受監護宣告之人陸世美
    之財產，應會同黃麗如於2個月內開具財產清冊，並陳報法
    院，於開具完成並陳報法院前，監護人對於受監護宣告之人
    之財產，僅得為管理上必要之行為，併此敘明。
六、依家事事件法第164條第2項，裁定如主文。
中　　華　　民　　國　　111 　年　　12 　　月　　20 　日
                  家事法庭    法  官  黃益茂
以上正本與原本相符。
如對本裁定抗告，須於裁定送達後10日之不變期間內，向本院提
出抗告狀，並應繳納抗告費新臺幣1,000元。　　　　　　　　 
 
中　　華　　民　　國　　111 　年　　12　　月　　23　　日
                              書記官